【裁判字號】    95,簡,101
【裁判日期】    951110
【裁判案由】    進口貨物核定稅則號別
【裁判全文】
臺北高等行政法院判決
                                     95年度簡字第101號
原      告  馥農企業股份有限公司
代  表  人  甲○○
被      告  財政部基隆關稅局
代  表  人  陳天生（局長）
上列當事人間因進口貨物核定稅則號別事件，原告不服財政部中
華民國94年12月19日台財訴字第09400498740 號訴願決定，提起
行政訴訟。本院判決如下：
    主  文
原告之訴駁回。
訴訟費用由原告負擔。
    事  實
一、事實概要：原告於93年11月22日委由訴外人駿昇報關有限公
    司（以下簡稱駿昇公司）向被告報運進口FRESH SINGO （復
    查決定及訴願決定誤為SINO，逕予更正）PEARS 1 批共2 項
    （報單號碼：第AA/93/6195/0011 號），原報列海關進口稅
    則（以下簡稱稅則）第9818.00.00號，稅率18% ，單價CFR
    USD1.4/KG ，經依關稅法第18條第2 項規定，准予繳納相當
    保證金放行，嗣被告依財政部關稅總局驗估處（以下簡稱驗
    估處）查價通報，改按單價CFR USD1.47/KG核估完稅價格，
    並依關稅配額稅率18% 計稅後將保證金抵繳稅款。嗣被告又
    查得系爭來貨第1 項貨物進口數量10,895公斤，加計原告所
    持第CTF936TRQ01859號核銷輸入關稅配額證明書所載前批輸
    入貨物（報單號碼：第AA/93/6044/0011 號）進口數量9,10
    5 公斤後，較該輸入關稅配額所核准配額數量16,680公斤多
    達3,320 公斤，乃將溢銷配額部分另列報單第3 項，並予歸
    列稅則第0808.20.19.00 號，按稅率NTD49/KG計徵補稅計新
    台幣（下同）141,669 元。原告不服，申經復查結果，未獲
    准變更，提起訴願，亦遭決定駁回，遂向本院提起行政訴訟
    。
二、兩造聲明：
  (一)原告聲明：
    1.訴願決定、復查決定及原處分均撤銷。
    2.訴訟費用由被告負擔。
  (二)被告聲明：
    1.駁回原告之訴。
    2.訴訟費用由原告負擔。
三、兩造主張：
  (一)原告起訴意旨略謂：
    1.按「為加速進口貨物通關，海關得按納稅義務人應申報之
      事項，先行徵稅驗放，事後再加審查；該進口貨物除其納
      稅義務人或關係人業經海關通知依第十三條規定實施事後
      稽核者外，如有應退、應補稅款者，應於貨物放行之翌日
      起六個月內，通知納稅義務人，逾期視為業經核定。」、
      「進口貨物未經海關依前項規定先行徵稅驗放，且海關無
      法即時核定其應納關稅者，海關得依納稅義務人之申請，
      准其檢具審查所需文件資料，並繳納相當金額之保證金，
      先行驗放，事後由海關審查，並於貨物放行之翌日起六個
      月內核定其應納稅額，屆期視為依納稅義務人之申報核定
      應納稅額。」、「短徵、溢徵或短退、溢退稅款者，海關
      應於發覺後通知納稅義務人補繳或具領，或由納稅義務人
      自動補繳或申請發還。」、「前項補繳或發還期限，以一
      年為限；短徵、溢徵者，自稅款完納之翌日起算；短退、
      溢退者，自海關填發退稅通知書之翌日起算。」，分別為
      關稅法第18條第1項、第65條第1項、第2項所明定。
    2.經查原告就系爭貨物原列報按稅率CFR USD1.4/KG 計徵課
      稅，經被告於94年1 月12日發函以CFR USD1.47/K 核定補
      徵稅款在案，參照財政部88年11月29日台財關第88072838
      5 號函（以下簡稱財政部88年11月29日函）「．．．一年
      補繳期限，應變更解釋為．．．計算終點，改以海關填發
      補徵稅款繳納證送達之日為準。」意旨及關稅法第65條第
      2 項規定，本件補繳稅款之期限應迄94年1 月12日即已屆
      滿，被告於94年5 月24日再次補徵，顯有違誤。
    3.次查本件核銷輸入關稅配額證明書第CTF936TRQ01410號於
      93年11月21日進口時尚有3,735 公斤可資運用（足可於核
      銷3,320 公斤），系爭3,320 公斤本可免用關稅配額外稅
      率補稅，然因被告、經濟部國際貿易局（以下簡稱國貿局
      ）及原告未能及時發現而造成錯誤，該共同疏失全須由原
      告負擔，誠不合理，被告應退還原告已補繳之稅款計141,
      669 元。
    4.又財政部於61年11月30日以台財關第23673 號函明示海關
      核定稅號以1 次為限，系爭貨物於93年11月22日放行，迄
      被告於94年5 月24日發函通知改列稅則第0808.20.19.00
      號補徵稅款（原告已繳清稅款）既已逾法定6 個月補稅期
      限，被告實不應違法更改稅則號別又增估，否則涉有重複
      補徵稅款之嫌。承上所陳，原處分顯有違誤，應予撤銷。
  (二)被告答辯意旨略謂：
    1.按「短徵、溢徵或短退、溢退稅款者，海關應於發覺後通
      知納稅義務人補繳或具領，或由納稅義務人自動補繳或申
      請發還」、「前項補繳或發還期限，以1 年為限；短徵、
      溢徵者，自稅款完納之翌日起算；短退、溢退者，自海關
      填發退稅通知書之翌日起算。」、「本法第65條所稱短徵
      或溢徵之稅款，指海關或納稅義務人於稅款完納後，因發
      現稅則號別、稅率適用、稅款計算、．．．顯然錯誤致短
      徵或溢徵者。．．．」，分別為關稅法第65條第1 、2 項
      及關稅法施行細則第54條第1 項所明定。次按「實施稅額
      之貨品，其數量及配額內稅率，依本稅則98章規定辦理；
      配額外稅率適用各該貨品所屬第1 章至第97章稅則號別之
      稅率」，復為海關進口稅則總則（以下簡稱稅則總則）第
      4 點所明定。
    2.查系爭貨物放行之日期為93年11月22日，依關稅法第65條
      規定，被告補徵原告稅款之屆滿日期應為94年11月21日，
      雖被告於94年1 月12日因價格調高補徵稅款，惟當時尚未
      發現原告有溢報配額數量之情形，嗣查得第1 項來貨溢報
      配額數量3,320KGS，該部分不得依關稅配額貨物進口稅則
      及配額優惠關稅稅率徵稅，原申報稅則稅率顯然有誤，被
      告乃於94年5 月24日（即於1 年之法定期限內）改依非關
      稅配額貨物稅則號別及稅率計稅補徵，實屬允當，原告主
      張本件補繳稅款之期限應迄94年1 月12日即已屆滿，不應
      於94年5 月24日再次補徵等語，顯係不諳法令所致。
    3.又原告申報進口貨物依配額關稅繳納稅費，應逐次於配額
      數量內自行合計申報，且應於其進口貨物全數之配額數量
      範圍內始有其適用，原告自應審慎核計數量，以盡其誠實
      申報之義務。被告依原告申報事項先行徵稅驗放，事後審
      查結果，發現原告溢報配額數量，有短徵稅款之情形，遂
      發函補徵稅款，與前揭關稅法、關稅法施行細則規定亦無
      不合，原告稱核銷輸入關稅配額證明書CTF936TRQ01410號
      於93年11月21日進口時尚有3,735 公斤可資運用，本件爭
      議之3,320 公斤本可免用關稅配額外稅率補稅，因被告、
      國貿局與原告未及時發現而造成錯誤，該共同疏忽竟要全
      部由原告負擔，誠不合理等語，顯不足採。另被告係於原
      告完納稅款之翌日起1 年內發現原告有溢報配額數量之情
      形，其溢報部分以原申報稅則稅率核課顯然錯誤，被告依
      關稅法第65條及關稅法施行細則第54條規定，予以改列稅
      則第0808.20.19號，並按稅率TWD49/KG計稅補徵稅款，核
      屬適法允當，原告所稱逾法定6 個月補稅期限規定云云殊
      有誤解。綜上所述，原處分並無不合，原告之訴顯無理由
      ，應予駁回。
    理  由
一、本件起訴時被告代表人為李榮達，嗣於本件訴訟程序進行中
    變更為陳天生，茲由其聲明承受訴訟，核無不合，應予准許
    ，合先敘明。
二、按「短徵、溢徵或短退、溢退稅款者，海關應於發覺後通知
    納稅義務人補繳或具領，或由納稅義務人自動補繳或申請發
    還。前項補繳或發還期限，以1 年為限；短徵、溢徵者，自
    稅款完納之翌日起算；短退、溢退者，自海關填發退稅通知
    書之翌日起算。」及「本法第65條所稱短徵或溢徵之稅款，
    指海關或納稅義務人於稅款完納後，因發現稅則號別、稅率
    適用、稅款計算、稅單填寫、幣別、計價單位、匯率、運費
    或保險費顯然錯誤致短徵或溢徵者。」，關稅法第65條第1
    項、第2 項及關稅法施行細則第54條第1 項前段分別定有明
    文。又按「實施關稅配額之貨品，其數量及配額內稅率，依
    本稅則第九十八章規定辦理；配額外稅率適用各該貨品所屬
    第一章至第九十七章稅則號別之稅率。」，復為稅則總則第
    4 點所規定。
三、本件原告於93年11月22日委由駿昇公司報運進口FRESH SINGO
    PEARS 1 批，共2 項（報單號碼：第AA/93/6195/0011 號）
    ，原申報歸列稅則第9818.00.00號，稅率18% ，單價CFR USD
    1.4/KG，經依關稅法第18條第2 項規定，准予繳納相當保證
    金放行，嗣被告依驗估處查價通報，改按單價CFR USD1.47/
    KG核估完稅價格，並依關稅配額稅率18% 計稅後將保證金抵
    繳稅款。嗣被告又查得系爭來貨第1 項貨物進口數量10,895
    公斤，加計原告所持第CTF936TRQ01859號核銷輸入關稅配額
    證明書所載前批輸入貨物（報單號碼：第AA/93/6044/0011
    號）進口數量9,105 公斤後，較該輸入關稅配額所核准配額
    數量16,680公斤多達3,320 公斤，乃將溢銷配額部分另列報
    單第3 項，並予歸列稅則第0808.20.19.00 號，按稅率NTD
    49/KG 計徵補稅計141,669 元。原告不服，申經復查結果，
    未獲准變更，提起訴願，亦遭決定駁回，遂向本院提起行政
    訴訟等情，有進口報單、輸入關稅配額證明書等附於原處分
    卷可稽。原告雖主張本件業經被告於94年1 月12日以CFR USD
    1.47/K核定補徵稅款在案，參照財政部88年11月29日函，本
    件補繳稅款之期限迄94年1 月12日即已屆滿，被告竟於94年
    5 月24日再次補徵，所為處分顯有違誤，自應退還原告已補
    繳之稅款計141,669 元等語。然查納稅義務人申請發還溢徵
    之稅款，固為關稅法第65條第1 項所明定，惟此係對在通關
    程序中未提起復查、訴願及行政訴訟之救濟程序，因而課稅
    確定者之發還關稅之規定。本件原告對被告94年5 月24日改
    依稅則第0808.20.19.00 號補徵稅款之核定既有不服，並於
    94年6 月10日申請復查，自無關稅法第65條第1 項申請發還
    溢徵稅款規定適用之餘地，仍應視為係對原補徵稅款處分之
    爭執；又系爭貨物報運進口日期為93年11月22日，並於同日
    放行，依關稅法第65條第1 項、第2 項規定，短徵稅款之補
    繳期限為1 年，是被告於94年5 月24日就溢銷配額部分所為
    補徵稅款之處分，自無逾期可言，原告將系爭進口貨物完稅
    價格之核定與溢銷配額部分之補徵稅款處分混為一談，所稱
    逾補稅期限云云殊有誤解，均先予說明。經查本件原告所有
    第CTF936TRQ01859號輸入關稅配額證明書之生效日期為93年
    1 月1 日，到期日期為93年9 月1 日，配額數量為16.68 公
    噸，配額適用之關稅配額號列為「第9818.00.00.00-4 號之
    『其他鮮梨』」，輸入關稅配額通關進口紀錄一欄則載明前
    批進口報單號碼為第AA/93/6044/0011 號、進口日期為93年
    11月14日、進口數量9,105 公斤等情，有輸入關稅配額證明
    書第3 聯（海關留存聯）在卷可佐，復為原告所不爭，是原
    告嗣於93年11月22日再進口本件貨物數量10,895公斤時，其
    前後進口數量合計數為20,000公斤，已較系爭輸入關稅配額
    所核准配額數量16,680公斤逾越3,320 公斤，至堪確定。則
    被告以系爭溢輸入關稅配額部分既非屬核准配額範圍，原告
    自不得申報關稅配額貨物進口稅則及適用關稅配額優惠關稅
    稅率，原申報稅則、稅率顯有錯誤，乃依稅則總則第4 點規
    定，將系爭溢銷配額3,320 公斤部分改列應適用之稅則號別
    第0808.20.19.00 號，並按稅率NTD49/KG予以計徵補稅，即
    非無據。至財政部93年8 月5 日台財關第00000000000 號令
    係就實施關稅配額採事先核配之貨品，進口人於貨物進口通
    關時，未依「關稅配額實施辦法」第16條規定，向海關聲明
    依關稅配額外稅率繳納保證金申請驗放，惟於貨物放行後4
    個月內，取得有效之關稅配額證明書者，准依關稅法第18條
    第4 項規定，申請補正及退還其應退之關稅所為補充，與本
    件進口貨物通關時業已申報依第CTF936TRQ01859號輸入關稅
    配額證明書核銷之情形不同，自無援引適用之餘地，附予述
    明。從而本件被告所為處分，揆諸首揭法條規定，並無違誤
    ，復查決定、訴願決定遞予維持，亦均無不合，原告徒執前
    詞，訴請撤銷，為無理由，應予駁回。另本件依卷內資料，
    事證已臻明確，爰不經言詞辯論為之，而兩造其餘之攻擊防
    禦方法亦與本件判決結果不生影響，爰不予一一指駁論述審
    酌，均併此敘明。
據上論結，本件原告之訴為無理由，依行政訴訟法第236 條、第
195 條第1 項後段、第98條第3 項前段，判決如主文。
中    華    民    國    95    年    11    月    10    日
                               第四庭法  官   林育如
上為正本係照原本作成。
本件以訴訟事件所涉及之法律見解具有原則性者為限，始得於本
判決送達後20日內向本院提出上訴狀並表明上訴理由，如已於本
判決宣示後送達前提起上訴者，應於判決送達後20日內補具上訴
理由（均按他造人數附繕本），且經最高行政法院許可後方得上
訴。
中    華    民    國    95    年    11    月    10    日
                                      書記官  蘇亞珍


司法院資訊處製作；財團法人民間司法改革基金會備份。
